臺灣桃園地方法院民事判決　九十一年度訴字第二○六五號
　　原　　　告　甲○○
　　被　　　告　乙○○
右當事人間請求損害賠償事件，原告就本院九十年度桃簡字第三九二號過失傷害刑事
案件提起附帶民事訴訟（九十年度桃附民字第五號），經本院桃園簡易庭裁定移送前
來，於民國九十三年六月一日辯論終結，本院判決如左：
    主      文
被告應給付原告新台幣壹佰肆拾伍萬柒仟貳佰玖拾壹元，及自民國九十年九月四日起
至清償日止，按週年利率百分之五計算之利息。
原告其餘之訴駁回。
訴訟費用由被告負擔百分之四十八，餘由原告負擔。
本判決第一項部分，於原告以新台幣肆拾捌萬伍仟柒佰陸拾肆元供擔保後，得假執行
。被告如以新台幣壹佰肆拾伍萬柒仟貳佰玖拾壹元為原告預供擔保，得免為假執行。
原告其餘假執行之聲請駁回。
    事      實
甲、原告方面：
一、聲明：
（一）被告應給付原告新台幣（下同）三百零五萬六千一百八十元，及自起訴狀繕本
      送達被告之翌日起至清償日止，按週年利率百分之五計算之利息。
（二）願供擔保，請准宣告假執行。
二、陳述：
（一）被告於民國八十九年八月二十八日晚上十時三十分許，駕駛車號ＫＨ─八二四
      ○號自用小客車，由桃園縣八德市往台北縣鶯歌鎮方向行駛，行經八德市○○
      路與大興路交岔路口，左轉時應注意前方及路旁人車狀況，竟疏未注意，撞及
      由原告所駕駛車號Ｑ七─三三七九號自用小客車，造成原告所駕駛車輛全毀，
      且原告受有額頭撕裂傷及頭骨、右膝蓋粉碎性骨折等傷害，被告因本件過失傷
      害案件，並經鈞院判處有罪確定在案。
（二）原告因被告駕駛汽車有過失而受傷且所駕車輛遭毀損，爰依民法第一百八十四
      條、第一百九十一條之二、第一百九十三條第一項、第一百九十五條第一項、
      第一百九十六條規定，請求被告負損害賠償責任，原告請求之金額如下：
　　(1)工作所得之損失賠償：原告因本件車禍受傷，至少一年無法工作，原告受傷前
　　　每月薪資為二萬二千五百元，故原告受有工作所得損失二十七萬元（22500×
      12 ）。
　  (2)減少勞動能力之損害賠償：原告經此傷害，已使膝蓋受嚴重傷害，自此無法正
      常行走，使原告喪失百分之五十之勞動力，原告今年三十七歲，算至退休年齡
      六十五歲共喪失二十八年之勞動力，又原告目前每年薪資二十七萬元，受此傷
      害後每年減少十三萬五千元，以霍夫曼式扣除百分之五中間利息後，一次得請
      求之金額為二百二十六萬八千六百零五元（135000×16.00000000）。
    (3)精神慰撫金：
      原告因本件車禍受有前開傷勢，身心遭受重大折磨，自此生活將增加許多不便
      ，原告正值壯年，遭此打擊，精神痛苦不堪，爰請求精神慰撫金二十萬元。
    (4)原告所駕駛之車輛原屬聖昌針織股份有限公司（下稱聖昌公司）所有，該公司
      業已將對被告之損害賠償請求權讓與原告，原告須支出修復費用三十一萬七千
      五百七十五元，亦得請求被告賠償。
三、證據：提出診斷證明書二份、勞工保險殘廢診斷書乙份、扣繳憑單二份、汽車修
    復估價單、債權轉讓書各乙份為證。
乙、被告方面：被告未於最後言詞辯論期日到場，據其之前到場之聲明及陳述略以：
一、聲明：
（一）原告之訴及假執行之聲請均駁回。
（二）如受不利判決，願供擔保請准宣告假執行。
二、陳述：本件車禍係因原告駕車經過交岔路口未減速所致，其並無過失，且原告請
    求的金額太高。
丙、本院依職權向財團法人天主教聖保祿修女會醫院（下稱聖保祿醫院）函詢原告因
    本件所受傷勢無法工作之期間及殘障等級等事項，向交通部公路總局新竹區監理
    所桃園監理站函調車號Ｑ七─三三七九號自用小客車車籍資料，並向財政部台灣
    省北區國稅局桃園縣分局函查兩造於八十八年、八十九年之申報所得稅及財產資
    料，及調閱台灣桃園地方法院檢察署九十年度偵字第一二五八號偵查卷、本院九
    十年度桃簡字第三九二號刑事卷、九十一年度交簡上字第七五號刑事卷。
    理　　　由
一、本件被告經合法通知，未於最後言詞辯論期日到場，核無民事訴訟法第三百八十
    六條各款所列情形，爰依原告之聲請，由其一造辯論而為判決。
二、按訴狀送達後，原告不得將原訴變更或追加他訴，但擴張或減縮應受判決事項之
    聲明者，不在此限，民事訴訟法第二百五十五條第一項第三款定有明文。本件原
    告起訴時原請求被告給付三百零六萬四千八百三十一元，及自起訴狀繕本送達之
    翌日起至清償日止，按週年利率百分之五計算之利息，嗣於本件訴訟進行中減縮
    如其聲明，核其所為訴之聲明變更僅係單純減縮應受判決事項之聲明，核與前揭
    規定相符，應予准許。
三、原告起訴主張：被告於八十九年八月二十八日晚上十時三十分許，駕駛車號ＫＨ
    ─八二四○號自用小客車，途經桃園縣八德市○○路與大興路交岔口時，因搶先
    左轉，致撞及沿大興路對向直行由原告所駕駛車號Ｑ七─三三七九號自用小客車
    ，造成原告所駕駛之車輛全毀且原告受有額頭撕裂傷及頭骨、右膝蓋粉碎性骨折
    等傷害，爰依侵權行為之法律關係，請求被告賠償受傷期間無法工作損失、未來
    工作能力減少損失、精神慰撫金、修車費用共計三百零五萬六千一百八十元及法
    定遲延利息等語。被告則以：本件車禍係因原告駕車經過交岔路口未減速所致，
    其並無過失，且原告請求的金額太高等語，資為抗辯。
四、原告主張被告於右揭時、地，駕車左轉大興路時，疏未注意讓直行車先行，貿然
    左轉，致所駕駛之自用小客車撞及沿興豐路對向直行由原告所駕駛之自用小客車
    ，造成原告受有額頭撕裂傷及頭骨、右膝蓋粉碎性骨折等傷害，業據原告提出診
    斷證明書二份為證，被告固不否認上開時、地駕駛自用小客車與原告所駕駛之自
    用小客車發生車禍，原告並因而受傷之事實，惟以前揭情詞置辯。經查，
（一）稽之本件車禍地點為桃園縣八德市○○路與大興路丁字路之交岔路口，且於興
      豐路上設有閃光黃燈之號誌，又車禍前被告駕車沿興豐路往台北縣鶯歌鎮方向
      行駛，至該交岔路口左轉，原告則駕車沿興豐路對向行駛，至該交岔路口直行
      。又原告所駕駛之小客車係車頭與被告所駕駛之小客車右前車頭碰撞，且依現
      場位置顯示，原告所駕駛之小客車已進入交岔路口，車右前角距離大興路右側
      號誌桿六‧二公尺，而被告所駕駛之小客車朝向大興路，惟車身仍在興豐路上
      ，在原告車前一‧三公尺處，此有道路交通事故調查報告表、車禍現場照片八
      幀在卷可佐（見台灣桃園地方法院檢察署九十年度偵字第一二五八號卷第十二
      至十六頁），此亦為兩造於本院九十年度桃簡字第三九二號、九十一年交簡上
      字第七五號刑事案件審理中所不爭執，是堪認被告駕車於未達前開交岔路口中
      心處即有冒然左轉、未讓直行車先行之情事。
（二）按汽車行駛至交岔路口，轉彎車應讓直行車先行；又左轉彎時，應距交岔路口
      三十公尺前顯示方向燈或手勢，駛至路口後再行左轉，並不得佔用來車道搶先
      左轉，道路交通安全規則第一百零二條第一項第四款、第六款分別定有明文。
      被告於右揭時、地，駕車行經設有閃光黃燈之交岔路口，左轉時未讓直行車先
      行，且未達路口中心處即貿然左轉而撞及對向直行由原告所駕駛之小客車，其
      有過失至為顯然。而本件經送請台灣省桃園縣區車輛行車事故鑑定委員會鑑定
      結果，亦同此認定，有本院九十年度桃簡字第三九二號刑事卷附之該會九十年
      八月十七日九十府鑑桃字第九○○八六四號函附之鑑定意見書可參。且被告之
      過失行為與原告之受傷及車輛毀損結果間，有相當因果關係，是被告抗辯就本
      件車禍無過失責任云云，並非可採。
五、按因故意或過失，不法侵害他人之權利者，負損害賠償責任。不法侵害他人之身
    體或健康者，對於被害人因此喪失或減少勞動能力或增加生活上之需要時，應負
    損害賠償責任；不法侵害他人之身體、健康、名譽、自由、信用、隱私、貞操，
    或不法侵害其他人格法益而情節重大者，被害人雖非財產上之損害，亦得請求賠
    償相當之金額。不法毀損他人之物者，被害人得請求賠償其物因毀損所減少之價
    額，民法第一百八十四條第一項前段、第一百九十三條第一項、第一百九十五條
    第一項前段、第一百九十六條分別定有明文。被告因過失行為致原告受有前揭損
    害，既如前述，則依前開規定，被告自應負賠償責任。茲就原告之請求金額，分
    別審酌如下：
（一）工作收入損失部分：
      原告主張其原在聖昌公司從事維修針織機械操作員之工作，每月薪資二萬二千
      五百元，有原告提出之扣繳憑單二紙為證，被告亦不爭執其真正，而就原告所
      受傷勢，而經本院函詢聖保祿醫院其無法工作期間，該院回覆稱「患者因膝蓋
      骨粉碎性骨折，經手術後仍發生傷性關節炎，且活動範圍受限，無法擔任粗重
      工作，屬輕度殘障。無法工作時間約半年」，有該院九十一年十二月十七日桃
      聖業字第九一一四六號函在卷可稽，復為被告所不爭執，是應認原告因本件車
      禍無法工作之時間為六個月，原告請求被告賠償無法工作之工作收入損失，經
      核計為十三萬五千元（22500×6＝135000），應予准許，逾此部分，則屬無據
      ，應予駁回。
（二）減少工作能力之損失部分：
    (1)原告因本件車禍受有額頭撕裂傷及頭骨、右膝蓋粉碎性骨折等傷害，經本院函
      請聖保祿醫院鑑定結果，認依其所受傷勢，符合勞工保險殘廢給付標準表第一
      百四十七項所謂「一下肢三大關節中，有一大關節遺存運動障害者」之第十三
      等級殘廢給付標準，所喪失之勞動能力程度達百分之五十，有該院九十二年一
      月二十日桃聖業字第九二○○六號函在卷可按，被告復未爭執，故原告主張因
      本件車禍所受傷勢喪失勞動能力百分之五十，應堪採信。
    (2)原告為五十三年六月二十日生，於車禍發生時至勞動基準法第五十四條規定之
      強制退休年齡六十歲止，應有二十三年之工作期間，則應賠償之損害之月數為
      二百七十六個月（23×12＝276），原告於車禍發生時每月薪資為二萬二千五
      百元，則原告因本件車禍而減少之勞動能力所致之薪資損失，依霍夫曼式二百
      七十六個月之月別式複式霍夫曼現價係數為一八三．00000000扣除中
      間利息後，原告一次得請求之金額為二百零六萬三千七百五十八元（22500×
      50% ×183.00000000＝0000000，元以下四捨五入），故原告請求被告賠償勞
      動能力減少之損失於此範圍內為有理由，應予准許，逾此數額之請求，則無理
      由，應予駁回。
（三）精神慰撫金部分：
      查原告因被告之侵權行為，而受有前開傷勢，迄未能完全復原，業如前述，其
      精神自然遭受極大痛苦，爰審酌原告係高中畢業，原從事針織機械操作員工作
      ，名下有汽車乙輛、房地一筆供自住，並與人共有田地數筆，被告國小畢業，
      現從事清潔工工作，名下有田地二筆、房地各乙筆、汽車乙輛，有兩造所得稅
      申報及財產資料在卷可佐，認原告請求慰撫金二十萬元，尚嫌過高，應以十萬
      元為相當，逾此數額之請求，應予駁回。
（四）車輛修復費用部分：
　　　經查，車號Ｑ七─三三七九號自用小客車原為聖昌公司所有，該公司並已將該
　　　車因本件車禍之損害賠償請求權讓予原告，有原告提出之債權轉讓書為證，復
　　　為被告所不否認。又系爭車輛因本件車禍毀損，修復費用為工資五萬四千二百
　　　二十三元，零件費用二十六萬三千三百五十二元，合計三十一萬七千五百七十
　　　五元，有估價單一件在卷可憑，被告並不否認該估價單之真正，僅抗辯原廠修
　　　復費用較昂貴，無需由原廠修理云云，惟其並未能指出原廠之修復費用有何高
      估之處，其空言所辯不足採信。又按依民法第一百九十六條請求賠償物被毀損
      所減少之價額，得以修復費用為估定之標準，但以必要者為限（例如：修理材
      料以新品換舊品，應予折舊），最高法院七十七年度第九次民事庭會議決議(一)
      可資參照。查系爭車輛係八十六年十一月出廠，有交通部公路總局新竹區監理
      所桃園監理站函九十三年二月十日竹監桃字第○九三○○○二二六六號函送之
    　車籍資料可資佐證，至本件車禍發生之日止，使用期間為二年九月，依行政院
      所頒固定資產耐用年數表及固定資產折舊率之規定，小客車之耐用年數為五年
      ，依定率遞減法每年折舊千分之三六九，依此計算，系爭車輛更新零件部分之
      折舊後數額應為七萬五千八百三十七元（計算式：第一年折舊：（000000 －
      000000×0.369＝166175，第二年折舊：000000－000000×0.369＝104856，第
      三年折舊：000000－000000×0.369×9/12＝75837，各計算式元以下均四捨五
      入），則原告得請求之修繕費用應為十三萬零六十元（折舊後零件75837元，
      加上工資54223元），逾此數額之請求，即為無理由，不應准許。
（五）基上，原告請求被告給付二百四十二萬八千八百十八元（135000+0000000+
      100000+130060＝0000000），洵屬有據，應予准許，逾此部分之請求，即非有
      據，應予駁回。
六、按損害之發生或擴大，被害人與有過失者，法院得減輕賠償金額，或免除之，民
    法第二百十七條第一項定有明文。經查，本件事故之發生被告固有左轉彎車未讓
    直行車先行及未到達路口中心處即貿然左轉之過失，惟原告駕車行經設有閃光黃
    燈燈之交岔路口，並未減速慢行，而仍維持原先行進之時速五十公里之速度，已
    據原告於警詢時陳述明確（見前揭偵查卷第六頁），是原告未減速注意路口安全
    ，並小心通過，應認其就本件車禍之發生亦有過失，本院斟酌兩造之過失程度，
    認被告應負擔百分之六十之責任，原告負擔百分之四十之責任為適當。則原告前
    開所得請求之部分，經酌減百分之四十後，原告得請求之數額為一百四十五萬七
    千二百九十一元（元以下均四捨五入）。
七、綜上所述，原告依侵權行為之法律關係，請求被告給付一百四十五萬七千二百九
    十一元，及自起訴狀繕本送達之翌日即九十年九月四日起至清償日止，按週年利
    率百分之五計算之利息，洵屬有據，應予准許。至超過上開部分之請求，即屬無
    據，應予駁回。
八、兩造陳明願供擔保聲請宣告假執行暨免為假執行，就原告勝訴部分，核與規定相
    符，爰分別酌定相當之擔保金額，予以准許。至原告敗訴部分，其假執行之聲請
    ，已失所附麗，應併予駁回。
九、據上論結，本件原告之訴為一部有理由，一部無理由，依民事訴訟法第三百八十
    五條第一項前段、第七十九條、第三百九十條第二項、第三百九十二條第二項，
    判決如主文。
中　　　華　　　民　　　國　　九十三　　年　　　六　　月　　　十五  　　日
                                    臺灣桃園地方法院民事第一庭
~B法　　　官　賴惠慈
右為正本係照原本作成
如對本判決上訴，須於判決送達後廿日內向本院提出上訴狀
中　　　華　　　民　　　國　　九十三　　年　　　六　　　月　　十五　　　日
~B法院書記官　王曉雁
